【裁判字號】    98,訴,624
【裁判日期】    980807
【裁判案由】    毒品危害防制條例
【裁判全文】
臺灣臺北地方法院刑事判決               98年度訴字第624號
公  訴  人  臺灣臺北地方法院檢察署檢察官
被      告  甲○○
    （原名：黃明傑）
選任辯護人  邱一峰律師
上列被告因違反毒品危害防制條例案件，經檢察官提起公訴（98
年度偵字第3307號），本院判決如下：
    主  文
甲○○販賣第貳級毒品，處有期徒刑柒年捌月，扣案之「搖頭丸
」共參拾顆（分含第二級毒品MDMA、MDA、PMA、第三級毒品PMMA
等不同成份，總毛重捌點肆玖公克、總驗餘淨重捌點貳伍公克）
沒收銷燬之；帳單壹張、帳冊壹本均沒收。犯罪所得新台幣貳仟
元沒收之，如全部或一部不能沒收時，應以其財產抵償之。
    事  實
一、甲○○（原名：黃明傑）明知第二級毒品MDMA、MDA、PMA及
    第三級毒品PMMA、KETAMINE（俗稱「愷他命」）等係毒品危
    害防制條例所規定之第二、三級毒品，不得擅自持有、轉讓
    或販賣，竟意圖營利，於民國97年12月間某時，在臺北市○
    ○路某夜店，以每顆新臺幣400元之代價，販入不明數量之
    「搖頭丸」（內含第二級毒品MDMA、MDA、PMA、第三級毒品
    PMMA等不同成份），並以不詳方法取得第三級毒品「愷他命
    8瓶後不法持有之，再於98年1月7日上午9時許，基於販賣第
    二級毒品之犯意，在臺北市中正區○○○路○段124巷5號4樓
    住處，以每顆500元之代價，販售4顆「搖頭丸」予乙○○（
    總毛重1.02公克、總驗餘淨重0.98公克），而取得犯罪所得
    2千元。茲因乙○○於同日因持有上開搖頭丸4顆為警查獲（
    已扣案），並供承其毒品上游來源係甲○○，乃經警循線查
    知甲○○住所，並依法聲請搜索票，於98年1月19日晚間6時
    30分許，至甲○○上開住處搜索，並扣得其餘「搖頭丸」26
    顆（總毛重7.47公克、總驗餘淨重7.27公克）及持有第三級
    毒品愷他命8瓶（毛重14.008公克，驗餘淨重14.006公克，
    此部分刻正由檢察官另案偵辦中）、帳單1張、帳冊1本、分
    裝袋183個及行動電話0000000000號1支等物，始揭上情。
二、案經臺北市政府警察局中山分局報告臺灣臺北地方法院檢察
    署檢察官偵查起訴。
    理  由
壹、證據能力方面：
一、被告甲○○就檢察官所提出證明方法之證據能力，除認為證
    人乙○○於警詢、偵查中之筆錄，為被告以外之人在審判外
    之陳述，未經反對詰問，應無證據能力外，對其餘證據能力
    均不爭執。而上開不爭執之證據，嗣於本院審理終結前，分
    別經過提示與調查證據程序，且經逐一徵詢被告及辯護人之
    意見，均於言詞辯論終結前未提出任何異議。經本院審酌各
    該言詞陳述或書面陳述作成時之情況，亦認為適當，並無不
    得為證據之情形，揆諸刑事訴訟法第159條之5規定，即應認
    為均有證據能力，得為證據。
二、又證人乙○○嗣於本院審理中，經以證人身分傳喚到庭具結
    為證，並依法由公訴人與被告、辯護人進行交互詰問，核其
    審理中之證詞與警詢、偵查中之陳述內容一致，且其警詢、
    偵查中之證詞，亦經詰問過程中予以提示，並於詰問進行中
    ，徵詢被告及辯護人之意見，亦未提出任何異議，是該部分
    之陳述，自仍有證據能力。
貳、實體方面：
一、上揭事實，被告甲○○於警詢、偵查中均坦承有販賣毒品，
    嗣於本院審理中翻異前詞，並矢口否認犯行，先辯稱：伊並
    未販賣毒品，只是無償轉讓予乙○○云云；嗣又改口辯稱：
    被查獲之搖頭丸4顆係黃永信委託其購買，因該「搖頭丸」
    市面上較少見，所以委託他去市場上蒐購，二人間純係合資
    購買毒品共同施用云云。
二、經查：
（一）扣案之毒品分別鑑定具有第二級毒品MDMA、MDA、PMA及第
      三級毒品PMMA等不同成份，屬於毒品危害防制條例第2條
      第2項第2款、第3款所規定第二、三級毒品之事實：
  (一)本件於證人乙○○處查獲之「搖頭丸」4顆，經檢察官送請
    臺北市政府警察局鑑驗結果略以：「1.粉紅色藥錠3顆，分
    別由外觀檢視並無差異，總毛重0.78公克，隨機選取藥錠1
    顆，予以編號A，取0.02公克化驗，餘0.76公克。2.綠色藥
    錠1顆：毛重0.24公克，予以編號B，取0.02公克化驗，餘
    0.22 公克。均檢出第二級毒品PMA、第三級毒品PMMA成份」
    等語，有臺北市政府警察局98年1月23日北市鑑毒字第006號
    函（98年偵字第3307號卷第61頁）附卷可稽。
  (二)而警方至被告住處搜索查獲之「搖頭丸」26顆，經檢察官送
    請臺北市政府警察局鑑驗結果：「疑似MDMA藥錠，共計26顆
    ：1.橘色藥錠13顆，分別由外觀檢視並無差異，總毛重3.51
    公克，隨機選取藥錠3顆，予以編號A-1至A-3，各取0.02公
    克化驗，餘3.45公克。2.淺粉紅色藥錠4顆：分別由外觀檢
    視並無差異、總毛重1.24公克，隨機選取藥錠2顆，予以編
    號B-1、B-2，各取0.02公克化驗，餘1.20公克。3.深粉紅色
    藥錠2顆：分別由外觀檢視並無差異，總毛重0.60公克，隨
    機選取藥錠1顆，予以編號C，取0.02公克化驗，餘0.58公克
    。4.紅色藥錠1顆：毛重0.32公克，予以編號D，取0.02公克
    化驗，餘0.30公克。5.紫色藥錠2顆：分別由外觀檢視並無
    差異，總毛重0.60公克，隨機選取藥錠1顆，予以編號E，取
    0.02公克化驗，餘0.58公克。6.褐色藥錠2顆：分別由外觀
    檢視並無差異，總毛重0.62公克，隨機選取藥錠1顆，予以
    編號F，取0.02公克化驗，餘0.60公克。7.綠色藥錠2顆：分
    別由外觀檢視並無差異，總毛重0.58公克，隨機選取藥錠1
    顆，予以編號G，取0.02公克化驗，餘0.56公克。鑑定結果
    ：一編號A1至A3橘色藥錠：均檢出第二級毒品甲基安非他命
    、MDA、MDMA成份。二編號B1、B2淺粉紅色藥錠、編號C深粉
    紅色藥錠、編號D紅色藥錠，均檢出第二級毒品PMA、MDMA、
    第三級毒品PMMA成份。三編號E紫色藥錠：檢出第二級毒品
    甲基安非他命、MDA、MDMA成份、第三級毒品PMMA成份。四
    編號F褐色藥錠：檢出第二級毒品甲基安非他命、MDMA成份
    、第三級毒品2C-B成份。五編號G綠色藥錠：檢出第二級毒
    品PMA、第三級毒品PMMA成份」，有臺北市政府警察局98年
    2月6日北市鑑毒字第020號函（98年偵字第3307號卷第73頁
    ）在卷可查。
  (三)又在被告住處同時查扣之「白色結晶及粉末」共8瓶，經送
    行政院衛生署藥品管理局鑑定結果略以：「送驗數量共8瓶
    ，14.008公克，驗餘數量共8瓶，14.006公克。結果判定：
    檢出第三級毒品KETAMINE（俗稱「愷他命」）成份」乙節，
    亦有行政院衛生署管制藥品管理局98年2月4日管檢字第0980
    000843號函附之鑑定書乙紙附卷可參。
  (四)是本件所查扣之毒品，分別屬於毒品危害防制條例第2條第2
    項第2款、第3款所規定之第二、三級毒品無訛。
（二）被告先於警詢、偵查中均已坦承販賣毒品，嗣於審理中翻
      異前詞，先辯稱「無償轉讓」云云；嗣又改口辯稱：「合
      資購買」云云，不僅其辯詞已顯然反覆，且前後矛盾，難
      以遽採。次查被告在警詢中原已供稱：【…查扣之毒品均
      是我的。除了供自己施用外，如果朋友有需要，就轉賣給
      需要的人。…帳單、帳冊則是我轉賣搖頭丸、愷他命及一
      些壯陽藥的紀錄。…電話0000000000是我在使用，如果有
      人要購買毒品，除了當面跟我拿外，也用這支電話聯絡交
      易使用。…我都是向綽號「阿郎」購買毒品…最近一次向
      阿郎買毒品，是在97年11月中旬，在「JUMP」夜店交易，
      我以新台幣3.000元代價購買8顆MDMA「搖頭丸」。其他被
      警方查扣之「搖頭丸」、「愷他命」，則是之前陸續囤積
      下來的。我以每顆400元價格購買搖頭丸，再以每顆500元
      價格轉賣給向我詢問的人，賺一百元價差；以每罐1千元
      的價格購買「愷他命」，再分裝成半罐，以每罐500元轉
      賣給向我詢問的人，沒有賺價差。】等語（參見98年偵字
      第3307號卷第9-11頁），就其確有販賣毒品之犯行與細節
      均已供述綦詳；嗣於檢察官偵查中又供稱：「…MDMA是一
      個月前在基隆路夜店買的，1顆約4到5百元，跟一位綽號
      阿郎的男子購買…買的MDMA會轉賣他人，我有賺一點差價
      ，價格約4百元到5百元」等語，益證其警詢中之供詞應屬
      可信。而扣案由被告自行製作的帳單、帳冊，其上所記載
      的文字，諸如：【「EX」是搖頭丸的代號、「KU」是愷他
      命的代號，記載「1/9 fish EX 500-400=100* 5=500」的
      意思，就是指1月9日，賣給綽號「FISH」的人搖頭丸共5
      顆，每顆賣500元，每顆成本400元，每顆利潤100元，賣5
      顆等於淨賺利潤共500元之意】等語，亦經被告於警詢中
      解釋明確，核與其供詞內容與情節亦屬一致。是證被告先
      前在警詢、偵查中之自白應與事實相符；而其在審理中之
      矢口否認犯行，顯屬臨訟卸責之詞，並無足採。
（三）又證人乙○○於審理中具結證稱：伊與被告係在網路上認
      識，後來就向被告買毒品約3、4次，每次價格約每顆5、6
      百元左右。伊與被告間雖有無償交換毒品使用，然都是在
      聚會中，也不限於被告，是跟所有在場參加聚會的人共同
      交換使用。98年1月7日被查獲的毒品搖頭丸4顆，是查獲
      當天早上向被告購買，每顆500元，共交付被告2千元。被
      告是有交待過：若被查獲，因為販賣毒品罪名很重，所以
      千萬不要說是向被告購買，且被告沒有賺他的錢等語，但
      到底被告有沒有賺錢他也不知道，但被告賣他的價錢，與
      別人賣的價錢每顆5到6百元也差不多。他並沒有特別跟被
      告指定要買那一種特別的搖頭丸或委託被告去市場購買，
      何況伊是查獲當天才跟被告說要買。所以當天純粹就是向
      被告買毒品，二者間純粹是一般買賣關係等語（參見本院
      審理筆錄），是證人對被告所辯「合資購買」或「委託購
      買」等情已嚴詞否認，益證被告所辯被查獲之搖頭丸4顆
      ，是無償轉讓乙○○或是黃永信委託他去市場上蒐購而合
      資購買云云，均非事實。而乙○○縱與被告間，曾於上開
      買賣關係之外，曾有過交換毒品使用之經驗，然此屬施用
      毒品之人於聚會吸毒時之常態，尚不能以此曾有交換毒品
      使用之經驗，即否定證人乙○○當天係向被告購買毒品的
      事實。又被告係以每顆500元之代價販賣予乙○○，相較
      於被告自己供稱：「我以每顆400元價格購買搖頭丸，再
      以每顆500元價格轉賣給向我詢問的人，賺一百元價差」
      等語；或被告在警詢中自承：「以3000元向阿郎購買8顆
      搖頭丸」一語予以換算每顆成本僅約375元等情計算，則
      被告之販賣毒品予乙○○每顆500元，顯然係有營利所得
      殆屬無疑，且核亦與其自行記載之帳單、帳冊內容無訛。
      是被告確有本件販賣毒品予乙○○之犯行洵堪認定。
（四）又搖頭丸為毒品危害防制條例所規定之毒品，不得非法持
      有、販賣，被告於販入當時縱係以施用目的販入，然既於
      「有詢問之人」時即予販出，並從中賺取利潤，其有販賣
      毒品之行為，事證明確。而被告於販賣當下，尚特別交待
      購買者若遭查獲，因販賣罪名甚重，故千萬不能供出係向
      伊購買等情，業據被告於審理中自認明確，並經證人乙○
      ○證述屬實，是證被告對其販賣之物為毒品，且係從事販
      賣毒品之行為，均有明知之認識與主觀上之犯意，從而本
      件益證被告不僅有販賣毒品之明知故意，並有客觀上之販
      賣毒品行為，事證明確，被告犯行洵堪認定。
三、論罪科刑：
  (一)按MDMA（俗稱「搖頭丸」）、MDA、PMA均為第二級毒品；PM
    MA、KETAMINE（俗稱「愷他命」）均為第三級毒品，分屬毒
    品危害防制條例第2條第2項第2款、第3款所規定，未經許可
    ，不得非法持有及販賣。核被告甲○○所為，係犯毒品危害
    防制條例第4條第2項、第3項之販賣第二、三級毒品罪。其
    販賣之第二級毒品搖頭丸中，同時含有第二級毒品MDMA、MD
    A、PMA及第三級毒品PMMA等成份，係以一行為同時犯二罪名
    ，為想像競合犯，應依刑法第55條規定，從一重依販賣第二
    級毒品罪處斷。又其販賣第二級毒品前持有毒品之低度行為
    ，應為嗣後販賣第二級毒品之高度行為所吸收，不另論罪。
  (二)起訴書雖僅就販賣第二級毒品罪名部分起訴，惟被告所販賣
    之第二級毒品「搖頭丸」中既經檢驗出除第二級毒品之MDMA
    、MDA、PMA等成份外，同時含有第三級毒品PMMA之成份，是
    被告係同時犯有販賣第三級毒品罪名，且二者間有想像競合
    之裁判上一罪關係，本院自應併為審理。至於被告自認曾販
    賣毒品予乙○○3、4次，證人乙○○亦供稱曾向被告購買毒
    品3、4次等語，二者不謀而合，且參酌被告製作之帳單、帳
    冊紀錄，被告除本件98年1月7日上午9時許，在臺北市中正
    區○○○路○段124巷5號4樓住處，以每顆500元之代價，販
    賣搖頭丸4顆予乙○○之事實外，是否另尚有其他3、4次之
    販賣行為，即容有可疑，惟因證人乙○○就其購買3、4次之
    詳細時間、地點、數量、金額等均表示不記得了，是該部分
    有無構成犯罪即尚待續行偵查，本於修正後刑法一罪一罰之
    規定，尚非本件起訴效力所及，本院自無從審究，仍須移請
    檢察官另行偵查處理，併此敘明。
  (三)爰審酌被告明知第二級毒品MDMA及第三級毒品愷他命均具有
    成癮性、濫用性及危害性，竟意圖營利，販賣予他人施用，
    所為足以擴散毒品並增加施用毒品之人口，並戕害購毒者之
    身心健康，其犯罪所生社會之危害非輕，暨犯後復矢口否認
    犯行，態度不佳，惟本件查獲之販賣數量僅有搖頭丸4顆、
    販賣所得僅2千元等一切情狀，量處如主文所示之刑，以資
    懲儆。
  (四)扣案物及犯罪所得之沒收：
    本件扣案之第二級毒品搖頭丸共30顆，為毒品危害防制條例
    第2條第2項第2款所規定之第二級毒品，應依毒品危害防制
    條例第18條第1項前段規定沒收銷燬之。其餘扣案之帳單1紙
    、帳冊1本，均為供被告犯販賣第二級毒品罪使用之物，業
    據被告供陳在卷並記明筆錄，應依毒品危害防制條例第19條
    第1項規定沒收。至其餘扣案之分裝袋183個，經查被告有以
    販賣飾品為業，亦得以使用該分裝袋予以包裝貨物，尚非必
    然供販賣毒品分裝使用；行動電話0000000000號1支，雖曾
    供交易毒品聯絡，然以起訴本件之販賣毒品予乙○○之事實
    而言，係屬當面購買交付毒品，難謂係供犯罪所用之物，爰
    均不宣告沒收。另被告販賣第二級毒品搖頭丸4顆之犯罪所
    得，經計算應為現金2千元，雖未扣案，自仍應依毒品危害
    防制條例第19條第1項規定予以宣告沒收之，且於一部或全
    部不能沒收時，應以被告之財產抵償之。至扣案之第三級毒
    品愷他命8瓶部分，因刻正由檢察官另案偵辦中，為被告所
    供明，且被告持有上開第三級毒品愷他命之行為，既與本件
    犯行無涉，復依毒品危害防制條例第18條第1項規定，無正
    當理由而擅自持有第三級毒品者，應依行政程序「沒入銷燬
    」之，是被告持有上開愷他命，應由檢察官另行處理，併此
    敘明。
據上論斷，應依刑事訴訟法第299 條第1 項前段，毒品危害防制
條例第4 條第2 項、第3 項、第18條第1 項前段、第19條第1 項
，刑法第11條前段、第55條，判決如主文。
本案經檢察官鄧巧羚到庭執行職務。
中    華    民    國    98    年    8     月    7     日
                  刑事第十二庭審判長法  官  李英豪
                                    法  官  陳慧萍
                                    法  官  楊台清
以上正本證明與原本無異。
如不服本判決應於收受送達後10日內向本院提出上訴書狀，並應
敘述具體理由；其未敘述上訴理由者，應於上訴期間屆滿後20日
內向本院補提理由書（均須按他造當事人之人數附繕本）「切勿
逕送上級法院」。
                                    書記官  劉子豪
中    華    民    國    98    年    8     月    7     日
附錄本件論罪科刑法條：
毒品危害防制條例第4條
製造、運輸、販賣第一級毒品者，處死刑或無期徒刑；處無期徒
刑者，得併科新臺幣一千萬元以下罰金。
製造、運輸、販賣第二級毒品者，處無期徒刑或七年以上有期徒
刑，得併科新臺幣七百萬元以下罰金。
製造、運輸、販賣第三級毒品者，處五年以上有期徒刑，得併科
新臺幣五百萬元以下罰金。
製造、運輸、販賣第四級毒品者，處三年以上十年以下有期徒刑
，得併科新臺幣三百萬元以下罰金。
製造、運輸、販賣專供製造或施用毒品之器具者，處一年以上七
年以下有期徒刑，得併科新臺幣一百萬元以下罰金。


司法院資訊處製作；財團法人民間司法改革基金會備份。
